【裁判字號】    99,交上易,137
【裁判日期】    990531
【裁判案由】    公共危險
【裁判全文】
臺灣高等法院刑事判決               99年度交上易字第137號
上  訴  人
即  被  告  甲○○
上列上訴人因公共危險案件，不服臺灣臺北地方法院99年度交易
字第23號，中華民國99年2 月26日第一審判決（起訴案號：臺灣
臺北地方法院檢察署98年度偵字第28233 號），提起上訴，本院
判決如下：
    主  文
上訴駁回。
    理  由
一、按刑事訴訟法第350條、第361條、第362條、第367條規定，
    不服地方法院之第一審判決而上訴者，須提出上訴書狀，並
    應敘述具體理由，為上訴必備之程式；其所提出之書狀未敘
    述上訴理由，或僅曾以言詞陳述上訴理由者，均應於上訴期
    間屆滿後20日內補提理由書於第一審法院。第一審法院經形
    式審查，認逾期未補提上訴理由者，應定期間先命補正；逾
    期未補正者，為上訴不合法律上之程式，應以裁定駁回。倘
    已提出上訴理由，但所提非屬具體理由者，則由第二審法院
    以上訴不合法律上之程式，判決駁回。而所謂具體理由，必
    係依據卷內既有訴訟資料或提出新事證，指摘或表明第一審
    判決有何採證認事、用法或量刑等足以影響判決本旨之不當
    或違法，而構成應予撤銷之具體事由，始克當之（例如：依
    憑證據法則具體指出所採證據何以不具證據能力，或依憑卷
    證資料，明確指出所為證據證明力之判斷如何違背經驗、論
    理法則）；倘僅泛言原判決認定事實錯誤、違背法令、量刑
    失之過重或輕縱，而未依上揭意旨指出具體事由，或形式上
    雖已指出具體事由，然該事由縱使屬實，亦不足以認為原判
    決有何不當或違法者（例如：對不具有調查必要性之證據，
    法院未依聲請調查亦未說明理由，或援用證據不當，但除去
    該證據仍應為同一事實之認定），皆難謂係具體理由，俾與
    第二審上訴制度旨在請求第二審法院撤銷、變更第一審不當
    或違法之判決，以實現個案救濟之立法目的相契合，並節制
    濫行上訴（最高法院97年度台上字第892 號判決意旨參照）
    。又依刑事訴訟法第367 條之文義及立法意旨，僅於「上訴
    書狀未敘述上訴理由」之情形，為保障上訴人之權益，始有
    補正之問題。至有無敘述理由，第一審法院僅作形式上之審
    查，如上訴書狀形式上已敘述不服原判決之意旨者，即與未
    敘述上訴理由之情形有別，無庸再命補正；至於其理由是否
    具體，則屬第二審法院審查之範圍，亦不在命補正之列。亦
    即上訴書狀已記載理由，並有具體之敘述時，其上訴既屬合
    法，第二審法院固應就其理由之是否可取，為實體之審理及
    判斷；如認其上訴書狀雖記載理由，但並未具體敘述時，則
    無須再命補正，可逕認其上訴不合法，以判決駁回之（最高
    法院97年度台上字第3889號判決意旨參照）。
二、本件原判決以上訴人即被告甲○○所犯並非死刑、無期徒刑
    或最輕本刑為3 年以上有期徒刑之罪，其於原審準備程序中
    就被訴事實為有罪之陳述，經原審法官告知簡式審判程序之
    旨，並聽取公訴人、被告之意見後，裁定由受命法官獨任進
    行簡式審判程序，以被告甲○○於民國（下同）94年間因詐
    欺案件，經原審以94年度簡字第1415號判決判處有期徒刑 3
    月確定，於94年10月25日易科罰金執行完畢。又於98年7 月
    間，因涉犯公共危險案件，經原審法院判處罰金15萬元，於
    98年8 月間，再因公共危險案件，經原審檢察官以98年度偵
    字第18480 號為緩起訴處分，於98年10月21日確定，緩起訴
    期間2年（98年7月21日至100年7月20日），不知悔改，於98
    年11月6 日18時許，在台北市光華商場附近，飲用酒類已達
    不安全駕駛動力交通工具之程度，猶騎車號P82-882 重型機
    車行駛道路上，於同日18時50分許，途經台北市○○○路 ○
    段291 巷口，因遲緩駕駛判斷力顯然欠佳，為警攔測得其呼
    氣酒精濃度高達每公升1.21毫克之犯罪事實，業據被告於偵
    審中坦承不諱，並有生理平衡檢測表、臺北市政府警察局舉
    發違反道路交通管理事件通知單、呼氣酒精濃度測定值表及
    刑法第18之3 案件觀察表在卷可據，足認被告前開自白與事
    實相符，應堪採信。因認被告酒後駕駛罪證明確，犯行堪以
    認定，核係犯刑法第185條之3之服用酒類不能安全駕駛動力
    交通工具而駕駛罪。又被告有前揭所載之犯罪科刑及執行情
    形，5 年以內故意再犯本件有期徒刑以上之罪，為累犯，依
    刑法第47條第1 項規定，加重其刑。經審酌酒後駕車之危害
    及酒後不應駕車之觀念，已透過學校教育、政令宣導及各類
    媒體廣為介紹傳達各界週知多年，被告對於酒後不能駕車，
    及酒醉駕車之危險性，應有相當之認識，詎其明知飲酒致醉
    ，不能安全駕駛，猶駕車上路，顯心存僥倖，並乏尊重其他
    用路人生命、財產安全之觀念，應予非難，且被告前已有 2
    次酒醉駕車前科，顯見被告未受警惕，惟兼衡被告坦承犯行
    ，犯後態度良好，暨其智識程度、生活狀況、犯罪手段、所
    生危害等一切情狀，量處有期徒刑6 月，並諭知易科罰金之
    折算標準之情，均已詳敘其所憑證據、認定理由及量刑依據
    ，從形式上觀察，原判決並無認定事實錯誤、量刑違反比例
    原則而有失之過重之情形。
三、本件被告上訴意旨略以：被告近日來因處於失業，且已離婚
    ，生活都靠家人救濟，復尚有雙親及小孩需扶養，本次經判
    處有期徒刑6 月，雖可易科罰金，惟被告實無力繳罰，請求
    減輕其刑云云。惟查：被告三次酒後駕駛，均屬極不尊重其
    他用路人生命、財產安全之觀念，影響社會交通安全，本不
    宜輕處，而被告前科紀錄情形，構成累犯之法定加重事由，
    自應予加重其刑，又其犯後坦承犯行、認錯等情，原審均已
    予考量，核其上訴意旨所指，僅屬執行情狀，應向執行檢察
    官陳明解決，其並未依據卷內既有訴訟資料或提出新事證，
    指摘或表明第一審判決有何採證認事、用法或量刑等足以影
    響判決本旨之不當或違法，而構成應予撤銷之具體事由，與
    刑事訴訟法第361條第2項所稱「具體理由」，尚非相當。本
    件原判決於被告犯行之認定依據，已詳述如上，量刑亦屬妥
    適，核無不當之情，應予維持。被告上訴意旨空言指摘原審
    量刑過重，難謂被告上訴已敘述具體理由，而足認定原判決
    有何不當或違法，其上訴核屬不合法律上之程式，應予駁回
    ，並不經言詞辯論為之。
據上論斷，應依刑事訴訟法第367條前段、第372條，判決如主文
。
中    華    民    國    99    年    5     月    31    日
                  刑事第十庭    審判長法  官 陳榮和
                                      法  官 黃斯偉
                                      法  官 李春地
以上正本證明與原本無異。
不得上訴。
                                      書記官 蘇秋
中    華    民    國    99    年    6     月    1     日
附錄：本案論罪科刑法條全文
刑法第185條之3
服用毒品、麻醉藥品、酒類或其他相類之物，不能安全駕駛動力
交通工具而駕駛者，處1 年以下有期徒刑、拘役或科或併科15萬
元以下罰金。

司法院資訊處製作；財團法人民間司法改革基金會備份。
